【裁判字號】    96,交訴,140
【裁判日期】    970131
【裁判案由】    過失致死
【裁判全文】
臺灣屏東地方法院刑事判決             96年度交訴字第140號
公  訴  人  臺灣屏東地方法院檢察署檢察官
被      告  乙○○
上列被告因過失致死案件，經檢察官提起公訴（96年度偵字第
7088號），本院裁定改依簡式審判程序審理，判決如下：
    主  文
乙○○服用酒類，不能安全駕駛動力交通工具而駕駛，處有期徒
刑貳月，減為有期徒刑壹月；又犯過失致人於死罪，處有期徒刑
壹年，減為有期徒刑陸月。應執行有期徒刑陸月，如易科罰金，
以新臺幣壹仟元折算壹日。
    事  實
一、乙○○於民國96年4 月13日晚間8 時許，在屏東縣潮州鎮○
    ○路249 巷21號其住處內飲用啤酒3 瓶後，明知服用酒類後
    已不能安全駕駛動力交通工具，竟於翌日凌晨1 時許，仍騎
    乘車牌號碼PLF －743 之重型機車，前往相隔約150 公尺左
    右在249 巷巷口鐵軌旁的檳榔攤購買香煙，購買完畢後，又
    於該日凌晨1 時20分許騎乘上開機車返家，沿屏東縣潮州鎮
    ○○路由南向北方向行駛至日新工商前，欲左轉該路249 巷
    口時，因上開機車熄火，乙○○此時遂牽該機車欲穿越道路
    進入249 巷口，其本應注意行人穿越道路，設有行人穿越道
    者，必須經由行人穿越道穿越，不得在其100 公尺範圍內穿
    越道路，且當時該道路上確實有設置行人穿越道，亦無不能
    注意之情事，乙○○竟疏未注意及此，仍牽上開機車逕行穿
    越道路，致適有酒後騎乘車牌號碼YB8 －718 之重型機車，
    亦未注意車前狀況之甲○○（血中酒精濃度為130. 44MG/DL
    ，換算成呼氣酒精濃度約為0.65MG/L），自後不慎撞擊乙○
    ○，2 人均人車倒地，甲○○倒地後受有嚴重頭部外傷併硬
    腦膜下出血、廣泛性蜘蛛網膜下出血、腦幹衰竭、胸部挫傷
    等傷害；乙○○本身受有腦震盪、頭部外傷、左肩擦挫傷、
    左手叉擦挫傷、左踝擦挫傷、右腳趾擦挫傷及胸部挫傷等傷
    害。乙○○於肇事後，隨即以其所持有之行動電話撥打119
    呼叫救護車到現場救治傷者，並在其上開過失犯行未有任何
    偵查犯罪職權之公務員知悉前，即向前往處理之警員自首，
    承認係其肇事。而甲○○經送醫急救後，於96年4 月21日10
    時55分許不治死亡；乙○○經小康醫院抽血檢驗，測得其血
    中酒精濃度為123.74MG /DL（換算成呼氣酒精濃度約為
    0.62MG/L），因而查獲。
三、案經屏東縣潮州分局報請相驗及告訴人丙○○提出告訴，由
    臺灣屏東地方法院檢察署檢察官偵查起訴。
    理  由
一、本件被告乙○○犯係死刑、無期徒刑、最輕本刑為3 年以上
    有期徒刑以外之罪，其於本院準備程序中就前揭被訴事實為
    有罪之陳述，經聽取其與公訴人之意見後，本院認無不得或
    不宜改依簡式審判程序進行之處，爰依刑事訴訟法第273 條
    之1 第1 項、第284 條之1 ，裁定改依簡式審判程序審理；
    又簡式審判程序之證據調查，依刑事訴訟法第273 條之2 規
    定，不受同法第159 條第1 項審判外陳述排除之限制，再被
    告對於卷內之各項證據，亦不爭執證據能力，故卷內所列之
    各項證據，自得作為證據，合先敘明。
二、前揭犯罪事實，除據被告於本院審理時自白不諱，並有道路
    交通事故調查報告(一)、(二)表、道路交通事故現場圖、小康醫
    院血中酒精濃度檢驗結果報告單、法醫驗斷書、相驗報告書
    、高雄長庚醫院診斷證明書、全民醫院診斷證明書、報案紀
    錄單、相驗案件初步調查報告暨報驗書、相驗屍體證明書、
    臺灣大哥大通話明細單、臺灣省高屏澎區車輛行車事故鑑定
    委員會鑑定意見書、臺灣省車輛行車事故覆議鑑定委員會函
    文各1 份與現場、車損照片18幀在卷可稽，堪信為真。按酒
    精對人體所生影響，於吐氣中酒精濃度達每公升0.25毫克時
    ，即已輕微中毒，而有輕度協調功能降低，是依道路交通安
    全規則第114 條第2 款規定，汽車駕駛人飲酒後，吐氣中所
    含酒精濃度逾每公升0. 25 毫克者，即不得駕車；若進而其
    濃度達每公升0.55毫克、0.75毫克、0.85毫克以上者，肇事
    率猶依序達一般正常人10倍、25倍、50倍之譜，此觀卷附臺
    灣高等法院88年10月26日院賓文廉字第13407 號致所屬各
    級法院函檢附法務部88年10月1 日法檢字第3641號函暨附
    件研究報告及中央警察大學蔡中志教授製作之「酒精濃度與
    肇事率之關係表」自明。被告為前揭駕駛行為後，不僅經測
    得其血液中酒精濃度高達123.74ｍｇ／ｄＬ（換算成呼氣測
    試酒精濃度值為0.62ｍｇ／Ｌ），為超過前述肇事率為一般
    正常人10倍之標準，危險極高；又按行人穿越道路，於設有
    行人穿越道、人行天橋或人行地下道者，必須經由行人穿越
    道、人行天橋或人行地下道穿越，不得在其一百公尺範圍內
    穿越道路，道路交通安全規則第134 條第1 項定有明文。另
    依卷附道路交通事故調查報告表、肇事現場圖、現場及車損
    照片所示，被告於牽上開機車欲穿越道路進入249 巷口，其
    本應注意行人穿越道路，設有行人穿越道者，必須經由行人
    穿越道穿越，不得在其100 公尺範圍內穿越道路，而觀之上
    開現場照片，在其行走處相隔約2 至3 公尺旁，即有行人穿
    越道，此亦為被告所不爭執（見本院卷第21頁）。被害人甲
    ○○傷重不治死亡後，經臺灣屏東地方法院檢察署檢察官督
    同法醫師相驗，相驗結果認死者甲○○之死亡原因為車禍導
    致受有嚴重頭部外傷併硬腦膜下出血、廣泛性蜘蛛網膜下出
    血、腦幹衰竭、胸部挫傷等傷害，死亡方式為意外等語，此
    有檢察官相驗筆錄、相驗屍體證明書各1 份及相驗照片8幀
    附卷為憑。綜上，足認被害人甲○○確係因本件交通事故而
    傷重不治死亡。被告已達不能安全騎乘機車之程度而騎乘機
    車及因未依規定行走行人穿越道而肇事等事實，均堪予認定
    。又被害人甲○○受有前揭傷害而不治死亡，被告自應負過
    失責任。又被告之過失行為與被害人之死亡結果間，具有相
    當因果關係。是足認被告上開自白顯與事實相符，堪信為真
    實。本案事證明確，被告犯行洵勘認定。
三、查重型機車係以汽油原動機為動力，並以行駛公共道路為主
    要功能之車輛，為刑法第185 條之3 規定之動力交通工具。
    又被告行為後，刑法第185 條之3 已於97年1 月2 日修正公
    布，修正後該條之法定刑為「一年以下有期徒刑、拘役或科
    或併科十五萬元以下罰金」，與修正前規定「一年以下有期
    徒刑、拘役或三萬元以下罰金」之法定刑比較，以修正前即
    行為時之規定較有利於被告，應依刑法第2 條第1 項前段之
    規定適用行為時即修正前刑法第185 條之3 之規定處罰。核
    被告所為，係犯刑法第185 條之3 服用酒類致不能安全駕駛
    動力交通工具而駕駛之公共危險罪及刑法第276 條第1 項之
    過失致人於死罪。又被告於交通事故發生後向警報案，接受
    偵訊並坦承肇事，此有屏東縣警察局交通警察隊潮州小隊道
    路交通事故肇事人自首情形紀錄表1 張在卷可佐（見96年度
    鄉字第720 號第19頁），故其對於未發覺之犯罪自首而受裁
    判，爰依刑法第62條前段減輕其刑。
四、爰審酌被告之年齡、品行、智識能力、犯罪所生之損害、其
    犯罪之手段、過程，對於公共安全造成危害之程度，其為59
    年5 月7 日出生、教育程度為高中畢業，目前從事食品加工
    業，此有警詢年籍資料在卷可按。又被告犯罪時測得其血液
    中酒精濃度高達123.74ｍｇ／ｄＬ（換算成呼氣測試酒精濃
    度值為0.62ｍｇ／Ｌ），所駕動力交通工具為重型機車，犯
    罪時間為晴天夜晚，行駛地區為屏東縣潮州鎮○○路有人車
    往來之一般鄉○道路，對於法益產生危險之程度非輕，其犯
    罪已形成公眾交通往來之危險；其在設有行人穿越道之處欲
    穿越道路，竟殊未注意上開道路交通安全規則之規定，任意
    穿越道路，以致衍生上開交通事故及其就前開事故發生過失
    情節之比例、造成被害人因而受傷死亡，且迄今仍未能與被
    害人家屬達成民事和解、賠償損害，衡酌被告之犯罪動機、
    方法、所生危害、過失程度、生活狀況，及犯後尚能坦承犯
    行之態度等一切情狀，量處如主文所示之刑。末查，本件被
    告所犯上開2 罪之犯罪時間均係在96年4 月24日以前，所犯
    刑法第276 條第1 項之罪，合於減刑條件，爰依中華民國96
    年罪犯減刑條例第2 條第1 項第3 款之規定，減其刑期二分
    之一，並合併定其應執行之刑，又審酌其年齡、職業、收入
    、社會地位等節，並諭知易科罰金之折算標準如主文所示，
    以資儆懲。
五、據上論斷，應依刑事訴訟法第273 條之1 第1 項、第299 條
    第1 項前段，刑法第2 條第1 項前段、第185 條之3 （修正
    前）、第276 條第1 項、第51條第5 款、第41條第1 項前段
    、第62條前段，刑法施行法第1 條之1 ，中華民國96年罪犯
    減刑條例第2 條第1 項第3 款、第7 條、第9 條，判決如主
    文。
本案經檢察官劉昀到庭執行職務。
中    華    民    國    97    年    1     月    31    日
                  交通法庭    法  官  許蓓雯
以上正本證明與原本無異。
如不服本判決應於收受本判決送達後十日內向本院提出上訴書狀
，其未敘述上訴理由者，並得於提起上訴後十日內向本院補提理
由書狀（均須按他造當事人之人數附繕本）「切勿逕送上級法院
」
中    華    民    國    97    年    1     月    31    日
                                書記官  蘇雅慧
本案論罪科刑法條：
修正前中華民國刑法第185條之3
服用毒品、麻醉藥品、酒類或其他相類之物，不能安全駕駛動力
交通工具而駕駛者，處一年以下有期徒刑、拘役或三萬元以下罰
金。
中華民國刑法第276條第1項
因過失致人於死者，處二年以下有期徒刑、拘役或二千元以下罰
金。


司法院資訊處製作；財團法人民間司法改革基金會備份。
